臺灣臺北地方法院民事判決　　　　　　 96年度簡上字第338號
上　訴　人　豐鼎光波奈光股份有限公司
即附帶被上訴人
法定代理人　丙○○
訴訟代理人　盧之耘律師
被上訴人　　正碙實業有限公司
即附帶上訴人
法定代理人　乙○○
訴訟代理人　甲○○
上列當事人間請求給付貨款事件，兩造對於中華民國96年5月21
日本院台北簡易庭96年度北簡字第184號第一審判決提起上訴，
本院於96年11月14日言詞辯論終結，判決如下：
    主  文
原判決關於駁回上訴人後開第二項之訴部分，並訴訟費用之裁判
廢棄。
被上訴人應再給付上訴人新台幣貳拾參萬柒仟陸佰玖拾柒元，及
自民國九十六年一月十二日起至清償日止，按年息百分之五計算
之利息。
上訴人其餘上訴駁回。
附帶上訴人之附帶上訴駁回。
第一審訴訟費用由被上訴人負擔十分之六，餘由上訴人負擔。
第二審訴訟費用關於上訴部分，由被上訴人負擔百分之五十八，
餘由上訴人負擔。第二審訴訟費用關於附帶上訴部分，由附帶上
訴人負擔。
    事實及理由
一、上訴人（即附帶被上訴人）方面：
    被上訴人分別於民國（下同）94年7月12日、95年1月5日向
    上訴人訂購多瑙河光板（編號1020號）57片計2,676.38才、
    多瑙河光板（編號1019號）54片計1,914.19才、歡喜石（
    SW4023）45片計1,322.34才等貨品，上訴人亦依約於各訂貨
    當日交貨予被上訴人。惟扣除被上訴人所退回之編號1020
    號多瑙河光板197.95才、1019號多瑙河光板1893.53才後，
    被上訴人仍積欠1020號多瑙河光板新台幣（下同）322,195
    元、1019號多瑙河光板2,686元、歡喜石112,399元，加上稅
    金後共459,144元未為給付，經上訴人多次催討無效，爰依
    法訴請被上訴人給付所欠貨款等語，並聲明請求被上訴人應
    給付上訴人459,144元，及自起訴狀繕本送達翌日起至清償
    日止，按年息5%計算之利息。
二、被上訴人（即附帶上訴人）方面：
    多瑙河光板編號1019號已整顆全部退貨，1020號退貨六片
    297.78 才，併同應屬1020號惟算入1019號的三片約147才，
    則1020號共退貨444.87才，上訴人主張退貨之數量不符。又
    本案共使用三顆多瑙河光板（編號1006號、1020號及1019
    號），編號1006號尚未使用前已先行支付結清，施工時共使
    用1006號一顆作兩間地坪，1020號半顆作一間地坪，因有瑕
    疵業主要求全部打掉更換他種石材，經會同上訴人業務討論
    後，同意本案工程全部損失雙方各半，致有尚未使用約一顆
    半多瑙河光板退貨事，已使用作下去約一顆半（1006號一顆
    、1020號約半顆）尚須另行支付工廠裁切、損耗成製品材、
    貨物運送工地搬運、吊料、施工、保護、地坪敲除及廢料運
    送等費用，經結算工程損失，被上訴人已承擔超過四分之三
    ，是以剩餘之價金並無給付義務等語。至於歡喜石部分因上
    訴人未交付A級版，且一再延遲交貨時間，被上訴人始積壓
    一顆石材之貨款逼上訴人供貨，上訴人違約在先，非被上訴
    人蓄意不付貨款等語。
三、本件經原審判決被上訴人（即附帶上訴人）應給付上訴人（
    即附帶被上訴人）50,885元，及自96年1月12日起至清償日
    止，按年息百分之5計算之利息，並駁回上訴人其餘之訴，
    茲上訴人對其敗訴部分不服提起上訴，被上訴人對其敗訴部
    分亦提起附帶上訴，上訴人聲明為：(一)原判決不利於上訴人
    部分廢棄。(二)上開廢棄部份，被上訴人應再給付上訴人408,
    259元，及自96年1月12日起至清償日止，按年息百分之5計
    算之利息。附帶上訴人則聲明：(1)原判決不利於附帶上訴人
    部分廢棄。(2)上開廢棄部份，附帶被上訴人在第一審之訴駁
    回。
四、兩造除均引用原審書狀證據及陳述外，上訴人補稱：被上訴
    人就有瑕疵之多瑙河光板既辦理退貨，即已行使其法律上就
    物之瑕疵所保障之權利，對於未退貨部分應可視為無瑕疵之
    貨物，被上訴人自應給付價金。又歡喜石部分，本件請求之
    95年1月5日契約，並無A、B級版，有約定A、B級版之契約為
    兩造於93年11月12日所簽訂，兩者並非同一契約，是以系爭
    歡喜石契約並未有條件之約定，且系爭95年1月5日歡喜石訂
    購單上記載付款方式為自出貨日起算90天票期之支票，而上
    訴人既已履行交貨義務並經被上訴人受領，被上訴人自應給
    付貨款等語。
五、不爭執事項：
  (一)被上訴人分別於民國94年7月12日、95年1月5日向上訴人訂
    購多瑙河光板（編號1020號）57片計2,676.38才、多瑙河光
    板（編號1019號）54片計1,914.19才、歡喜石（SW4023）45
    片計1,322.34才等貨品，上訴人亦已交貨予被上訴人。
  (二)多瑙河光板1019號及1020號因有瑕疵而有部分辦理退貨，至
    於歡喜石部分則已交貨完畢，被上訴人尚積欠貨款112,399
    元未給付。
六、本院之判斷：
    上訴人主張被上訴人應給付未退貨之多瑙河光板價金及歡喜
    石價金，被上訴人則以前詞置辯，是以本件爭點在於：(一)多
    瑙河光板退貨數量為何？(二)被上訴人是否應給付多瑙河光板
    價金？金額為多少？(三)歡喜石部分是否有付款條件之限制？
    茲分述如下：
  (一)多瑙河光板退貨數量為何？
    被上訴人雖主張編號1019號多瑙河光板係全部退貨，並以證
    人林孟儒於原審之證詞及被告公司退貨單（見原審卷第65頁
    ）為證，查證人林孟儒於原審雖證稱：「1019有退貨，是整
    顆退貨」云云（見原審卷第61頁），然其於本院改稱：「退
    貨回來時我人在工廠，我有親眼看到退回來的石頭，編號是
    1019號，但我職務是業務，不是點貨的倉管，我當時是看到
    這顆石頭退回來，十片一吊，看到好幾吊回來，但我沒有去
    數全部有幾片，因為每片上面都有編號，一直編到54號，退
    貨回來時，我有問司機及甲○○，他們說是整顆回來，但事
    實上我沒去數」、「（誰應該去數？）由倉管人員去數」、
    「（數完有無記載？）有退貨單」等語（見本院96年9月11
    日準備程序筆錄），證人林孟儒既未親自點數退回之片數，
    則其於原審證稱1019號整顆退回云云乃係傳聞證據，自難採
    信。至被上訴人所提之退貨單上雖有司機阿榮之簽名，然阿
    榮並未在退貨單上記載退回片數為何，自無法證明是否為整
    顆退貨，參以退貨單記載，件數：「51片＋裂的5片（含8號
    裂的）」，備註：「1-7、9-15、17-54」，顯然缺了編號16
    號，而證人鄭慧玲亦證稱：其擔任倉管人員，本件退了53片
    有記載在退貨單上，當時有按號碼清點片數等語（見本院96
    年9月11日準備程序筆錄），足見上訴人主張編號1019號多
    瑙河光板並非整顆退貨等語，應堪採信。至被上訴人另辯稱
    編號1020號多瑙河光板共退了444.87才云云，其所舉之證據
    僅有退貨單，惟退貨單上並無才數之記載，且其僅以「1019
    號退貨單上記載【51片（因加錯，事實上應為52片）＋裂的
    5片（含8號裂的）】，顯見退貨57片，而1019號僅有54片，
    故多的三片是1020號」云云，而將編號1019號多瑙河光板退
    貨單上裂掉之片數歸入編號1020號多瑙河光板計算，顯係臆
    測之詞亦乏依據，自難憑信。本件上訴人主張編號1019號多
    瑙河光板尚有20.66才未退貨，編號1020號多瑙河光板尚有
    2478.4才未退貨等情，業經倉管人員點收無誤，並有上訴人
    公司銷貨單附卷可參（見原審卷第66至67頁），自堪信上訴
    人主張較為可採。
  (二)被上訴人是否應給付多瑙河光板價金？金額為多少？
    (1)被上訴人雖辯稱兩造已協議工程損失各自負擔一半云云，
      然並未舉證以實其說，而證人林孟儒證稱：「公司真正的
      意思，我用數字表示比較清楚，如果有三顆石頭被告（即
      被上訴人）已經付掉一顆，2顆未結，約1.5顆退回，所以
      該付未付是0.5顆，後來公司認為被告應付0.25顆，事隔
      一年，公司認為被告歡喜石的貨款沒有結清，所以原告（
      即上訴人）也不認為應該再遵守只付0.25顆的承諾」、「
      （被告：我當時是否告訴你整筆貨款的損失一人一半？）
      是，當初我也把這個意思轉達給公司」等語（見原審卷第
      60 頁），足見被上訴人雖向上訴人表達工程損失各自負
      擔一半之意，惟上訴人僅同意未付貨款部份請求一半，而
      未同意與被上訴人負擔一半之工程損失，故被上訴人上開
      置辯並不足採。
    (2)按買賣因物有瑕疵，而出賣人依前五條之規定，應負擔保
      之責者，買受人得解除其契約或請求減少其價金。但依情
      形，解除契約顯失公平者，買受人僅得請求減少價金，民
      法第359條定有明文。準此，關於已退貨之部分，應認為
      兩造就該部份合意解除契約，然未退貨部份既有瑕疵存在
      ，被上訴人仍得行使減少價金請求權，被上訴人主張未退
      貨部份可視為無瑕疵之物云云，於法無據自不足採。而由
      證人林孟儒上開證詞可知，兩造於協議瑕疵如何處理時，
      已同意尚未給付之貨款被上訴人僅負擔一半即可，此部份
      應解為兩造就減少價金之部分已協議減少之金額為半數，
      是以關於編號1019號多瑙河光板，尚積欠之貨款原為2,68
      6元【計算式：原約定交付1914.19才、每才130元，故價
      金為248,845元（1914.19×130＝248,845，元以下四捨五
      入）；退回1893.53才、價金為246,159元（1893.53×130
      ＝246,159，元以下四捨五入），應給付2,686元（248,84
      5－246,159＝2,686）】，於編號1020號多瑙河光板，尚
      積欠之貨款原為322,195元【計算式：原約定交付2676.38
      才、每才130元，故價金為347,929元（2676.38×130＝34
      7,929，元以下四捨五入），退回197.95才、價金為25,73
      4元（197.95×130＝25,734，元以下四捨五入），應給付
      322,195元（347,929－25,734＝322,195）】，是以多瑙
      河光板部分尚積欠之貨款為324,881元（2,686＋322,195
      ），經核減半數後，上訴人得請求之金額為162,441元（
      324,881÷2＝162,441，元以下四捨五入）。
  (四)歡喜石部分是否有付款條件之限制？
    1.證人林孟儒證稱：「（原審卷第7頁及第28頁，此二份契
      約是同一份買賣嗎？）是，這份合約當時簽定是由我跟公
      司另一業務洪小姐一起去簽訂，這大合約25,000才的A版
      、25,000才的B版，履約過程中出現一些問題，因為工廠
      無法出滿25,000才的A版貨品給被上訴人，所以最後一顆
      石頭要去收款時，被上訴人要我給他A版貨，否則不給我
      貨款，我就跟他簽了約定書，約定貨款先給我，在一定的
      時間內會交出A版的歡喜石，簽約定書12月9日，約定要在
      1 月10日前交出至少一顆的A級版，2至3,000才，所以在1
      月5日就出了1322.34才的歡喜石給他，就是原審卷第7頁
      的訂購單」（見本院96年9月11日準備程序筆錄），足見
      上訴人辯稱兩者為不同合約云云，並不足採。
    2.再者，兩造簽訂之約定書雖記載：「...95 年元月10日，
      交歡喜石石才（A級版，0000-0000才）至少一顆，其餘於
      95 年2月28日前完成交貨... 」，惟並未約定需交齊貨物
      始付款，而記載A、B級版之93年11月12日買賣契約書（見
      原審卷第28頁）第7條約定：「二、餘款依買方於交付日
      期期間內實際交貨數量計算，並得按月請求買方以賣方實
      際交貨數量之金額內請求給付價金」，95年1月5日系爭歡
      喜石訂購單亦記載：「付款方式：支票票期60天，票期計
      算方式：自出貨起算」，證人林孟儒復證稱：「（前面已
      經履行之歡喜石，是否有依合約約定按月依照交貨數量給
      付價金？）有」，是以系爭95年1月5日訂購單雖延續93年
      11月12日買賣契約書而來，惟93年11月12日買賣契約書既
      約定按月依實際交貨數量付款，系爭95年1月5日訂購單亦
      約定自出貨日起算開立60天票期付款，足見歡喜石部分並
      無全部交貨再付款之條件限制，本件被上訴人既已收受貨
      物，即應依上開規定付款，其辯稱須交齊A版始有付款義
      務云云，並不足採，上訴人請求被上訴人給付貨款112,39
      9元為有理由，應予准許。
  (四)小結：被上訴人應給付上訴人之貨款合計為288,582元（
    162,441（多瑙河光板）＋112,399（歡喜石）＋13,742（稅
    金）＝288,582）。
七、綜上所述，上訴人即附帶被上訴人本於兩造契約關係，請求
    被上訴人即附帶上訴人給付共288,582元，及自起訴狀繕本
    送達翌日起即96年1月12日起至清償日止，按年息百分之5計
    算之利息，為有理由，應予准許；逾此範圍之請求，為無理
    由，應予以駁回。原審就上開應准許部分（即被上訴人應再
    給付237,697元及自96年1月12日起至清償日止按年息百分之
    5計算之利息部分），為上訴人敗訴之判決，尚有未洽，上
    訴意旨求予廢棄改判，為有理由，爰由本院予以廢棄改判如
    主文第二項所示。至於上訴人請求不應准許部分（即超過28
    8,582元，及自96年1月12日起至清償日止，按年息百分之5
    計算之利息部分），原審為上訴人敗訴之判決，並駁回其假
    執行之聲請，經核於法並無不合，上訴意旨求予廢棄改判，
    為無理由，應駁回其上訴。至於上訴人請求被上訴人給付50
    ,885 元，及自96年1月12日起至清償日止，按年息百分之5
    計算之利息部分，原審為上訴人勝訴之判決，理由雖有不同
    ，但結論並無二致，仍應維持，被上訴人就此部分附帶提起
    上訴，為無理由，應駁回其附帶上訴。
八、本件事證已臻明確，兩造其餘之攻擊或防禦方法、未經援用
    之證據，經本院斟酌後，認均不足以影響本判決之結果，自
    無一一詳予論駁之必要，併此敘明。
九、結論：本件上訴一部有理由、一部無理由，附帶上訴為無理
    由，依民事訴訟法第436條之1第3項、第449條第1項、第450
    條、第78條、第79條，判決如主文。
中　　華　　民　　國　　96　　年　　11　　月　　28　　日
        民事第五庭    審判長法　官　翁昭蓉
                            法　官　林妙黛
                            法　官　蔡如琪
以上正本係照原本作成
本件不得上訴
中　　華　　民　　國　　96　　年　　11　　月　　28　　日
                            書記官   林孔華
